臺灣高雄地方法院刑事判決　　　　　　　　　　　　九十三年度訴字第一一六三號
　　公　訴　人　臺灣高雄地方法院檢察署檢察官
　　被　　　告　乙○○
　　指定辯護人　本院公設辯護人　丁○○
右列被告因強盜案件，經檢察官提起公訴（九十三年度偵字第八三六０號），本院判
決如左：
    主  文
乙○○意圖為自己不法之所有，攜帶兇器，以脅迫至使不能抗拒，而取他人之物，處
有期徒刑柒年。扣案之安全帽壹頂、手套壹雙及西瓜刀壹把，均沒收。
    事  實
一、乙○○因缺錢花用，竟意圖為自己不法之所有，於民國九十三年四月二十二日下
    午三時許，攜帶其所有黑色全罩式安全帽乙頂、塑膠手套乙雙及客觀上足認對人
    之身體、生命具有危險性之兇器西瓜刀乙把，前往高雄縣仁武鄉○○路十二號「
    巨蛋超商」，先行佯裝選購飲料入店查看，發覺其內僅有店員丙○○一人而無其
    他顧客後，認有機可乘，即頭戴其所有黑色安全帽，走進櫃台內，驟然從腰際取
    出預藏之西瓜刀直指店員丙○○，並喝令其打開收銀機，以此脅迫方式至使丙○
    ○不能抗拒，而聽其命令打開收銀機，任乙○○自己拿取金錢，乙○○即將西瓜
    刀收置於腰部，自收銀機內拿取了新臺幣二千七百二十元，得手後步出超商欲離
    去時，適為店內客人甲○○發現因而追出店外，嗣經路人王金柱及巡邏至上址之
    高雄縣政府警察局仁武分局員警合力將乙○○逮捕，並扣得西瓜刀一把、安全帽
    一頂及手套一雙。
二、案經高雄縣政府警察局仁武分局報請臺灣高雄地方法院檢察署檢察官偵查起訴。
    理  由
一、訊據被告乙○○坦承於右揭時、地，持西瓜刀強取財物等情，本院復查：
（一）右揭事實，經證人即超商店員丙○○到庭證稱：「（問：九十三年四月二十二
      日下午在超商內遭搶情形？）答：被告當天下午三時左右手帶手扒雞的手套，
      安全帽拿在手上，走到後面的冷飲區去拿飲料，後來走到櫃台，戴上安全帽，
      直接走進櫃台，櫃台內沒有門，被告從他的腰部拿出刀子，用刀子抵住我的左
      手並且問我錢放在那裡，然後我一直往後退，跟他說錢在收銀機內，然後被告
      叫我打開收銀機，用刀子作勢要砍我，所以我就把收銀機打開，又叫我拿錢給
      他，我不要，被告刀子就越逼越近，這時進入店內的客人走靠近櫃台，被告就
      把刀子收在腰部，叫我拿錢給他，我不肯，被告堵在櫃台，不讓我出去，這時
      進入店內的客人走靠近櫃台，被告就自己拿收銀機的錢，慢慢的走出去。（問
      ：為何要依被告要求開收銀機？）答：因為當時被告手拿著刀子，擋住櫃台通
      道，我無法反抗也無法離開，所以才依他的指示打開收銀機。（問：被告把刀
      子收在腰部時，妳為何不跑？）答：被告擋在通道，我有推他，但是推不動，
      我有叫他讓開，直到被告側身拿錢時我才從他的背後逃出去。（問：案發時超
      商只有妳一位在上班？）答：是。（問：被告走到櫃台與妳的距離多少？）答
      ：被告很快的衝進來，與我相隔約一公尺。（問：被告如何拿刀子抵住妳的左
      手？）答：後來被告靠近我，靠到我旁邊就拿出刀子抵住我的左手。」等語明
      確（詳本院卷第一○五至一一○頁），復據證人甲○○於警詢，證人王金柱於
      警詢及本院證述綦詳，並有安全帽一頂、手套一雙及西瓜刀一把扣案及贓物認
      領保管單一紙、照片十張、超商監視光碟翻拍照片十三張附卷可稽，足認被告
      自白與事實相符，堪予採信。
（二）按恐嚇取財與強盜罪，二者就其同具有不法得財之意思，及使人交付財物而言
      ，固無異趣，但就被害人是否喪失意思自由，不能抗拒言之，前者被害人尚有
      意思自由，後者被害人之意思自由已被壓制，達於不能抗拒之程度，故恐嚇取
      財罪，其恐嚇行為雖不以將來之惡害通知為限，即以目前之危害相加，亦屬之
      。但必其強暴、脅迫手段，尚未使被害人達於不能抗拒之程度始可，如其強暴
      、脅迫行為，已使被害人喪失意思自由，達於不能抗拒之程度，即應構成強盜
      罪，而非恐嚇取財罪；又強盜罪之強暴、脅迫，以所施用威嚇之程度，客觀上
      足以壓抑被害人之意思，至使不能抗拒為已足。至施用之威嚇手段，客觀上是
      否足以壓抑被害人之意思自由，應依一般人在同一情況下，其意思自由是否因
      此受壓制為斷，不以被害人之主觀意思為準；最高法院八十七年度台上字第二
      二七八號、八十七年台上字第三七○五號判決可資參照。查，本件被告係先行
      進入店內查看，發覺店內僅有證人丙○○一人，即進入櫃檯內，並拿出西瓜刀
      向證人丙○○恫稱「把錢拿出來」，以被告所持用之兇器係西瓜刀，乃極為鋒
      利並具有相當殺傷力之物，若持以傷人，顯可對人之身體、生命造成相當之危
      害，輔以被告為一年輕力壯之成年男子，其持刀傷人可能對人體造成之危險性
      更不容小覷，縱被告後來是將西瓜刀收藏在腰部，而取收銀機內金錢，並未以
      西瓜刀直接押住證人丙○○，然當時店內僅有證人丙○○一人，而證人丙○○
      僅一血肉之軀，一旦拒絕交付財物，仍無法免於遭受西瓜刀攻擊而有傷亡之虞
      ，且依卷內之超商監視光碟翻拍照片觀之，超商櫃檯內為一狹窄空間，被告又
      堵住櫃檯通往外面唯一通道，證人丙○○既遭被告堵在櫃檯內無法離開，又隨
      時有遭被告持西瓜刀傷害之危險，是在此瞬間急迫之情形下，衡之常理，已足
      令一般人感受生命、身體遭受積極迫切之危害，而達於喪失意思自由之程度，
      再衡諸社會通念以觀，社會一般大眾如設身處地處於上開情狀下，面對此景，
      大抵咸認若不服從被告之命令，勢將激怒被告而導致其持刀傷人之可能，故本
      件被告之脅迫行為，於客觀上自已達使一般人身體上、精神上處於不能抗拒或
      難以抗拒之狀態。綜上，本件事證明確，被告強盜犯行，洵堪認定。
二、查被告用以強盜所持之西瓜刀一把係屬金屬製品，質硬而鋒利，在客觀上足以危
    害他人生命、身體之安全，顯具有客觀危險性，自屬兇器無訛。又以被告所持用
    之兇器係西瓜刀，乃極為鋒利並具有相當殺傷力之物，若持以傷人，顯可對人之
    身體、生命造成相當之危害，且以被告為一年輕力壯之成年男子，其持刀傷人可
    能對人體造成之危險性更不容小覷，是被告利用證人丙○○單獨一人看守超商之
    機會，持刀命令其交付財物，在此瞬間急迫之情形下，衡之常理，已足令一般人
    感受生命、身體遭受積極迫切之危害，而達於喪失意思自由之程度，況衡諸社會
    通念以觀，社會一般大眾如設身處地處於上開情狀下，面對此景，大抵咸認若不
    服從被告之命令，勢將激怒被告而導致其持刀傷人之可能，故本件被告之脅迫行
    為，於客觀上自已達使一般人身體上、精神上處於不能抗拒或難以抗拒之狀態。
    是核被告所為，應係犯強盜罪而有刑法第三百二十一條第一項第三款攜帶兇器之
    情形，為刑法第三百三十條第一項之加重強盜罪。爰審酌被告正值青壯之年，不
    思循合法正當途徑獲取財物，僅因私慾貪念，鋌而走險，持西瓜刀之兇器強盜超
    商財物，危害社會治安甚鉅，並使社會善良百姓人人自危，嚴重斲傷社會善良風
    俗，犯罪情節非輕，惟念其犯後尚能坦認犯行，尚有悔意，犯罪所得為新臺幣二
    千七百二十元及並未持刀傷害店員等一切情狀，量處如主文所示之刑，以資懲儆
    。另扣案之黑色安全帽一頂、手套一雙及西瓜刀一把，係被告所有，供本件犯罪
    所用之物，業經被告供承在卷，爰依刑法第三十八條第一項第二款併予宣告沒收
    。
據上論斷，應依刑事訴訟法第二百九十九條第一項前段，刑法第三百三十條第一項、
第三十八條第一項第二款，判決如主文。
本案經檢察官戊○○到庭執行職務。
中      華      民      國    九十三    年      七      月     三十    日
                                      臺灣高雄地方法院刑事第八庭
                                          審判長法  官    陳樹村
                                                法  官    吳俊龍
                                                法  官    林意芳
右正本證明與原本無異。
如不服本判決，應於判決送達後十日內，向本院提出上訴狀。
                                                書記官    曾秀鳳
中      華      民      國    九十三    年      八      月     十一    日
附錄本判決論罪科刑法條：
中華民國刑法第三百三十條
犯強盜罪而有第三百二十一條第一項各款情形之一者，處七年以上有期徒刑。
前項之未遂犯罰之。
